【裁判字號】    94,重訴,1052
【裁判日期】    950110
【裁判案由】    清償借款
【裁判全文】
臺灣臺北地方法院民事判決            94年度重訴字第1052號
原        告  台北國際商業銀行股份有限公司
法定代理  人  丙○○
訴訟代理  人  甲○○
              乙○○
被        告  剛佑科技有限公司
兼法定代理人  丁○○
前列二人共同
訴訟代理  人  簡旭成律師
              黃啟逢律師
被        告  戊○○
上列當事人間清償借款事件，本院於民國94年12月26日言詞辯論
終結，判決如下：
    主  文
被告應連帶給付原告新台幣貳仟伍佰壹拾捌萬零壹佰壹拾壹元，
及如附表二所示之利息、違約金。
訴訟費用由被告連帶負擔。
本判決第一項於原告以新台幣捌佰拾玖萬仟元或同額之中央
政府重大交通建設公債八十五年度甲類第六期債票供擔保後，得
假執行；被告剛佑科技有限公司、丁○○以新台幣貳仟伍佰壹拾
捌萬零壹佰壹拾壹元預供擔保後，得免假執行。
    事  實
甲、原告方面：
一、聲明：如主文第1項所示，及為以供擔保為條件之假執行宣
    告。
二、陳述：
（一）被告剛佑科技有限公司（下稱剛佑公司）邀同其餘被告丁
      ○○、莊阿晚訂立借款契約，於民國93年6月16日起陸續
      向原告借款新台幣（下同，美金部分除外）3,313萬1千元
      ，其借款金額、起訖日及利率如附表一所示，並約定如未
      按期清償，逾期6個月以內者，應按上開利率10%，逾期6
      個月以上者，超過部分按上開利率20%計付違約金。詎被
      告剛佑公司對前開借款本息到期未償，債務本金尚欠
      2,518萬0,111元，依兩造簽訂之綜合授信約定書第5條第1
      項第1款約定，被告剛佑公司債務視為全部到期，喪失期
      限利益，原告依消費借貸及連帶保證法律關係請求被告連
      帶給付2,518萬0,111元與遲延利息、違約金。
（二）被告辯稱因遭香港商富澤系統（Fortunate System）求償
      美金105萬元，其中美金85萬元之違約賠償要歸責於原告
      ，主張抵銷云云。惟原告否認對被告貿負違約之責，被告
      如主張原告須負責，應由被告另案對原告提出訴訟。被告
      所稱進口開狀保證金美金4萬2千元遭原告抵銷等情，係因
      該筆款項係沖償被告剛佑公司所積欠他筆開發信用狀美金
      債務，與本案起訴債務無涉。
三、證據：提出綜合授信約定書影本、借款撥貸書影本、被告剛
    佑公司放款繳息狀況查詢單、放款債務明細、原告主張抵銷
    內部函文影本、信用狀債務明細查詢等件為證。
乙、被告方面：
    被告戊○○未於言詞辯論期日到場，亦未提出聲明和陳述。
    被告剛佑公司、丁○○聲明和陳述：
一、聲明：原告之訴及假執行聲請均駁回，如受不利判決，願供
    擔保請准宣告免為假執行。
二、陳述：
（一）原告起訴金額，經核對後無異議。
（二）被告公司委任原告開發信用狀，代為支付被告公司客戶香
      港商富澤系統，詎原告於被告公司客戶貨物進口押匯後，
      拒不給付，並扣住被告公司進口開狀保證美金4萬2千元，
      故意將三筆到期日為94年8月25日之債務，提前付款予押
      匯銀行，以讓其能行使抵銷權扣住被告之保證金。
（三）原告惡意違反委任義務拒不付款，致令被告公司須對富澤
      系統按雙方所簽訂購買與銷售合約第26條約定，支付貨款
      5倍之違約金，原告依民法第544條規定負賠償之責。扣除
      原告應支付之貨款美金21萬元，其餘美金84萬元部分，被
      告以此金額與原告起訴返還借款部分主張抵銷。
三、證據：提出原告對被告主張抵銷存證信函影本、開發信用狀
    申請書影本’進口報單影本、被告與富澤系統之購買與銷售
    合約影本及香港景威律師事務致被告公司函影本等件為證。
    理  由
一、本件被告莊阿晚未於言詞辯論期日到場，核無民事訴訟法第
    386條各款所列情形，爰依原告之聲請，由其一造辯論而為
    判決。
二、原告起訴主張：被告剛佑公司邀同其餘被告為連帶保證人自
    93年6月16日起至94年4月14日先後向原告借款6筆，共3,313
    萬1千元，並分別約定借款利率、期限、遲延利息與違約金
    等，惟被告剛佑公司對前開6筆借款本息到期未清償，尚積
    欠本金2,518萬0,111元，為此依消費借貸及連帶保證法律關
    係，求為命被告連帶給付2,518萬0,111元與遲延利息之判決
    。
    被告剛佑公司、丁○○則以：被告等對原告主張未償金額，
    並不爭執，惟被告剛佑公司一向依約清償，因為原告片面取
    消借款額度，惡意違反開發信用狀之受任人義務而拒不付款
    ，致被告公司無法對客戶即香港商富澤系統履行買受人支付
    價金義務，依雙方所訂銷售合約第26條約定，被告須賠償貨
    款5倍之違約金，即須支付違約金美金84萬元，被告對該違
    約金之支出，係因原告處理委任事務具有過失所致，原告應
    按民法第544條規定負賠償責任，又原告提前付款予押匯銀
    行，使原告得對被告公司提供信用狀保證金4萬2千元主張抵
    銷，亦係違約，因此被告等以此等金額與原告請求清償借款
    餘額抵銷等語，資為抗辯。
三、原告主張被告剛佑公司邀同其餘被告丁○○、莊阿晚為連帶
    保證人向原告借款6筆，累欠2,518萬0,111元借款本金未還
    之事實，業據原告提出綜合授信約定書、借款撥貸書影本等
    件為證（見原證1）；被告對兩造成立消費借貸與連帶保證
    契約關係，並積欠上開金額均不爭執（見被告答辯2狀），
    但以上揭情詞置辯。因此，本件兩造所不爭執者為：被告剛
    佑公司於上開期間先後向原告借款3,313萬1千元，經部分還
    款尚欠2,518萬0,111元。兩造所爭執者為：被告剛佑公司是
    否受違約罰款而可原告為抵銷抗辯。
四、 被告剛佑公司抵銷抗辯是否有據：
（一）查依被告剛佑公司提出進口報單、購買與銷售合約及香港
      景威法律事務所律師通知函等，固可證明其向香港商富澤
      系統購買美金21萬元貨物，已運抵台灣地區，因原告拒絕
      該貨款而使被告剛佑公司受律師通知給付貨款及違約金。
      但所提出之開發信用狀申請書，亦僅能證明被告剛佑公司
      向原告申請開發信用狀，原告是否核准仍應視雙方履行條
      件有無完成而定，被告如主張原告在處理該開發信用狀申
      請時具有過失，而具有民法第544條規定之損害賠償請求
      權，即應進一步對原告怠於注意義務之事實負舉證之責。
      例如何以原告接到被告剛佑公司開發信用狀申請，即有義
      務按約核准撥款，雙方間約定之條件為何，原告承辦人員
      怠於審酌者為何，亦因其怠於核准使剛佑公司延誤付款而
      引致富澤系統求償等具體原因，單以香港景威律師事務所
      律師求償通知函，並不足證。
（二）被告另辯以原告提前付款予押匯銀行，使其能以受領剛佑
      公司交付之開發信用狀保證金美金4萬2千元行使抵銷權等
      情。但原告以上開保證金美金4萬2千元係為沖償剛佑公司
      積欠原告另3筆信用狀債務7,681萬8,897元等，並提出原
      告內部抵銷公文簽呈等影本為證（見被證5、6）。前開簽
      呈固記載於94年6月30日原告銀行內部為配合抵銷權行使
      ，而提前付款予押匯銀行，使原告得為抵銷，但開狀銀行
      付款予押匯銀行係根據後者提出之小提單，小提單具有價
      證券性質，對開狀銀行債款仍有擔保效力，原告提前付款
      為其財務操作，原告提前付款是構成抵銷權利濫用，仍應
      由被告公司進一步舉證原告具有違約之事實，被告就此並
      未舉證證明。是故原告是否對被告因處理系爭開發信用狀
      業務具有過失，並未證據證明之，則被告辯稱原告應負賠
      償責任而主張抵銷一節，並不足採。
五、 綜上所述，原告主張被告剛佑公司先後向其借款，並由被
     告丁○○、莊阿晚為連帶保證，被告剛佑公司未按期還款
     ，喪失期限利益，被告3人應負連帶清償責任等情，應為足
     取。被告抗辯原告處理其與客戶香港富澤系統之信用狀業
     務具有過失應負賠償責任而主張與系爭借款餘額抵銷，並
     不足採。從而，原告本於消費借貸及連帶保證法律關係，
     請求被告連帶給付2,518萬0,111元，及如附表二所示之利
     息、違約金，為有理由，應予准許。
六、原告陳明願供擔保，聲請宣告假執行，核無不合，爰酌定相
    當擔保金額准許之。
七、結論：本件原告之訴為有理由，依民事訴訟法第85條第2項
    、第390條第2項、第392條第2項，判決如主文。
中    華    民    國    95    年    1     月     10   日
                  民事第三庭    法  官  李維心
以上正本係照原本作成
如對本判決上訴，須於判決送達後20日內向本院提出上訴狀
中    華    民    國    95    年    1     月     10   日
                                書記官  詹雪娥


司法院資訊處製作；財團法人民間司法改革基金會備份。
